【裁判字號】    99,訴,2435
【裁判日期】    990820
【裁判案由】    搶奪等
【裁判全文】
臺灣板橋地方法院刑事判決              99年度訴字第2435號
公  訴  人  臺灣板橋地方法院檢察署檢察官
被      告  丙○○
上列被告因搶奪等案件，經檢察官提起公訴（99年度偵字第1750
1 號），被告於準備程序進行中就被訴事實為有罪之陳述，本院
合議庭裁定由受命法官獨任進行簡式審判程序並判決如下：
    主  文
丙○○犯如附表所示之搶奪罪，共肆罪，均累犯，各處如附表主
文欄所示之刑；又攜帶兇器竊盜，累犯，處有期徒刑柒月；應執
行有期徒刑貳年陸月。
    事  實
一、丙○○前因搶奪案件，經臺灣士林地方法院以94年度訴字第
    841 號判決處有期徒刑1 年6 月確定，於民國96年3 月22日
    執行完畢。詎其猶不知悔改，意圖為自己不法之所有，先將
    不知情之其母戊○○所有之車牌號碼597-EYB 號重型機車（
    下稱作案機車）之車牌拆下並放置在機車置物箱內，並將其
    右腳外側之刺青圖紋以白色貼布掩蓋後，騎乘未懸掛車牌之
    作案機車，伺機尋找搶奪之目標，而分別於附表所示之時間
    、地點，趁路人己○○、庚○○、甲○○、李安婕疏於防備
    之際，徒手搶奪己○○、庚○○、甲○○、李安婕所持有如
    附表所示之財物，得手後騎車逃逸（各次搶奪之時間、地點
    、被害人及所得財物，均詳如附表所載）；丙○○復另行起
    意，意圖為自己不法之所有，於99年6 月18日12時許，在臺
    北縣三重市○○路○ 段184 號前，以其自備客觀上足以威脅
    他人生命、身體、安全之可供兇器使用之扳手1 支（未扣案
    ）竊取丁○○所有之車牌號碼782-EGW 號重型機車之車牌1
    面，得手後將該車牌懸掛在作案機車上。嗣於99年6 月18日
    23時42分許，在臺北縣五股鄉○○路○ 段31號前，警方發覺
    丙○○所騎乘之作案機車懸掛已報失竊之782-EGW 號車牌1
    面，而查獲丙○○之竊盜犯行，旋丙○○同意帶領警方至臺
    北縣五股鄉○○路○ 段149 巷6 號4 樓居所查看，警方在其
    衣櫃內起出己○○遭搶之手機1 支及張育傑、張慧婷之健保
    卡、悠遊卡各1 張、庚○○遭搶之深咖啡色手提包1 只、就
    診收據1 張、公司圖書目錄1 本、藥品1 包、個人照片3 張
    、鑰匙2 串、甲○○遭搶之粉紅色女用皮夾1 只、淡江大學
    學生證及三重高中校友證各1 張、記事本1 本、文具包1 只
    、李安婕遭搶之國民身分證、自然人憑證、健保卡、駕照各
    1 張、金融卡2 張、信用卡2 張、SO NY 相機1 台、NOKIA
    手機1 支、JUICY 皮夾1 只、CUCCI 手提包1 只（均已發還
    被害人）及丙○○行搶時所穿戴之安全帽1 頂、藍白拖鞋1
    雙等物，警方再循線查獲丙○○之搶奪犯行。
二、案經己○○、庚○○、甲○○訴請臺北縣政府警察局蘆洲分
    局報請臺灣板橋地方法院檢察署檢察官偵查起訴。
    理  由
一、按「除被告所犯為死刑、無期徒刑、最輕本刑為三年以上有
    期徒刑之罪或高等法院管轄第一審案件者外，於前條第一項
    程序進行中，被告先就被訴事實為有罪之陳述時，審判長得
    告知被告簡式審判程序之旨，並聽取當事人、代理人、辯護
    人及輔佐人之意見後，裁定進行簡式審判程序。」刑事訴訟
    法第273 條之1 第1 項定有明文。本件被告所犯刑法第325
    條第1 項搶奪罪及刑法第321 條第1 項第3 款之攜帶兇器竊
    盜罪，均非屬最輕本刑為3 年以上有期徒刑之罪，且被告於
    本院99年8 月6 日準備程序進行中，已就被訴之事實為有罪
    之陳述，經審判長告知被告簡式審判程序之旨後，被告及公
    訴人均同意改依簡式審判程序審理，本院合議庭乃依上揭規
    定，裁定本件由受命法官獨任進行簡式審判程序，合先敘明
    。
二、上揭事實，迭據被告丙○○於偵查中、本院準備程序及審理
    時自白不諱（見偵卷第91至93頁，本院99年8 月6 日準備程
    序筆錄及簡式審判筆錄），核與證人己○○、庚○○、李安
    婕、丁○○於警詢及偵查中之證言、證人甲○○於警詢時之
    證言相符（見偵卷第16至29頁、第104 至107 頁），並有丁○○、李安婕、庚○○、甲○○、己○○出具領回警方起獲
    渠等失竊、遭搶財物之贓物認領保管單各1 紙、臺北縣政府
    警察局車輛尋獲電腦輸入單、車牌失竊基本資料詳細畫面報
    表各1 份、被告行搶時監視器攝錄畫面翻拍照片、查獲現場
    及警方起出被告所搶得之財物照片、被告行搶時所騎乘之機
    車、所穿戴之安全帽及托鞋之照片、被告右腳刺青照片等附
    卷可稽（見偵卷第48至54頁、第57至67頁、第69至73頁），
    堪認被告之自白與事實相符。本案事證明確，被告之犯行洵
    堪認定。
三、核被告先後4 次搶奪如附表所示被害人財物之行為，均係犯
    刑法第325 條第1 項之搶奪罪；被告持客觀上足以威脅他人
    生命、身體、安全之可供兇器使用之扳手1 支竊取他人車牌
    之行為，係犯刑法第321 條第1 項第3 款之攜帶兇器竊盜罪
    （按刑法第321 條第1 項第3 款所謂之兇器，其種類並無限
    制，凡客觀上足對人之生命、身體、安全構成威脅，具有危
    險性之兇器均屬之，且祇須行竊時攜帶此種具有危險性之兇
    器為已足，並不以攜帶之初有行兇之意圖為必要。例如螺絲
    起子，亦係具有危險性之兇器。參照最高法院79年台上字第
    5253號判例意旨）。被告先後4 次搶奪及1 次竊盜之行為，
    犯意各別，行為互異，應分論併罰。又被告有事實欄所載曾
    受有期徒刑執行完畢之紀錄，有臺灣高等法院被告前案紀錄
    表1 份在卷可考，其於有期徒刑執行完畢後5 年以內故意再
    犯上開法定刑均為有期徒刑之罪，均為累犯，均應依刑法第
    47條第1 項規定加重其刑。又警方於99年6 月18日23時42分
    許，在臺北縣五股鄉○○路○ 段31號前，查獲被告所騎乘之
    作案機車懸掛已報失竊之782-EGW 號車牌1 面後，被告雖同
    意帶領警方至臺北縣五股鄉○○路○ 段149 巷6 號4 樓居所
    查看，警方並起出上開贓物，惟被告於警詢時及檢察官初訊
    時均矢口否認有上開竊盜、搶奪犯行，並辯稱：「阿正」向
    伊借用作案機車，上開贓物係綽號「阿正」之男子放在伊住
    處，伊不知係他人遭搶奪之財物云云（見偵卷第13至15頁、
    第79至80頁），其後始於99年6 月25日檢察官偵查中坦承犯
    行，是被告原無接受裁判之意思，自不符合自自之要件，併
    此敘明。爰審酌被告僅國中畢業，智識程度不高，兼衡其犯
    罪之目的、手段、所竊取之車牌價值，暨其騎乘機車任意行
    搶路人，嚴重危害社會治安並侵害他人之財產法益，犯後已
    坦承犯行之態度等一切情狀，分別量處如主文所示之刑，並
    定其應執行之刑。扣案之安全帽1 頂、藍白拖鞋1 雙僅係被
    告行搶時之身上穿戴之物，並非實行搶奪行為時所使用之工
    具，而被告行竊時所使用之扳手1 支則未扣案，且上開物品
    均非屬違禁物，爰不宣告沒收。末查被告雖曾因搶奪案經臺
    灣士林地方法院以94年度訴字第841 號判決處有期徒刑1 年
    6 月確定，並於96年3 月22日執行完畢，惟被告再犯本件搶
    奪罪，距離其服刑完畢出監日期已逾3 年，且除上開前科紀
    錄外，被告別無因財產犯罪而入獄執行之情形，尚難認被告
    確有犯罪之習慣或因遊蕩或懶惰成習而犯罪，兼衡以被告犯
    後坦承犯行，深表悔悟，本院認其受應執行刑即有期徒刑2
    年6 月之執行，足令其心生儆惕，應可矯正其偏差行為並培
    養工作習慣及正確觀念，因此尚無諭知其於刑之執行前令入
    勞動場所強制工作之必要，附此敘明。
據上論斷，應依刑事訴訟法第273 條之1 第1 項、第299 條第1
項前段，刑法第321 條第1 項第3 款、第325 條第1 項、第47條
第1項、第51條第5款，判決如主文。
本案經檢察官乙○○提起公訴、由檢察官黃嘉妮到庭執行職務。
中    華    民    國    99    年    8     月    20    日
                  刑事第四庭  法  官  樊季康
上列正本證明與原本無異。
如不服本判決，應於判決送達後10日內敘明上訴理由，向本院提
出上訴狀 (應附繕本) ，上訴於臺灣高等法院。其未敘述上訴理
由者，應於上訴期間屆滿後20日內向本院補提理由書「切勿逕送
上級法院」。
                              書記官  陳秀慧
中    華    民    國    99    年    8     月    25    日
附表：
┌─┬───┬────┬────┬─────────┬──────┐
│編│被害人│搶奪時間│搶奪地點│搶奪所得之財物    │主        文│
│號│      │        │        │                  │            │
├─┼───┼────┼────┼─────────┼──────┤
│1 │己○○│99年6月 │臺北縣新│綠色手提包1個（內 │丙○○意圖為│
│  │      │17日8時 │莊市中誠│有GPLUS粉紅色手機 │自己不法之所│
│  │      │5分許   │路147巷 │1支、鑰匙1串、張育│有，而搶奪他│
│  │      │        │口      │傑及張慧婷之健保卡│人之動產，累│
│  │      │        │        │、悠遊卡、現金新臺│犯，處有期徒│
│  │      │        │        │幣〈下同〉1,500 元│刑捌月。    │
│  │      │        │        │等物）            │            │
├─┼───┼────┼────┼─────────┼──────┤
│2 │庚○○│99年6月 │臺北縣五│深咖啡色手提包1只 │丙○○意圖為│
│  │      │17日10  │股鄉五工│（內有三信銀行存摺│自己不法之所│
│  │      │時20分  │二路與五│簿1本、庚○○之護 │有，而搶奪他│
│  │      │許      │權三路口│照1 本、支票2 張、│人之動產，累│
│  │      │        │        │個人照片3 張、就診│犯，處有期徒│
│  │      │        │        │收據1 張、公司圖書│刑捌月。    │
│  │      │        │        │目錄1 本、藥品1 包│            │
│  │      │        │        │、鑰匙2 串及名片等│            │
│  │      │        │        │物）              │            │
├─┼───┼────┼────┼─────────┼──────┤
│3 │甲○○│99年6月 │臺北縣泰│白色帆布袋1只（內 │丙○○意圖為│
│  │      │17日19  │山鄉楓江│有粉紅色女用皮夾1 │自己不法之所│
│  │      │時30分  │路46巷口│個、淡江大學學生證│有，而搶奪他│
│  │      │許      │        │1張、三重高中校友 │人之動產，累│
│  │      │        │        │證1 張、現金400 元│犯，處有期徒│
│  │      │        │        │、記事本1 本、文具│刑捌月。    │
│  │      │        │        │包1 只）          │            │
├─┼───┼────┼────┼─────────┼──────┤
│4 │李安婕│99年6月 │臺北縣三│GUCCI手提包1只（內│7 春溢意圖為│
│  │      │18日7時 │重市永福│有李安婕之身分證、│自己不法之所│
│  │      │52分許  │街174號 │自然人憑證、健保卡│有，而搶奪他│
│  │      │        │前      │、駕照各1張、金融 │人之動產，累│
│  │      │        │        │卡2張、信用卡2張、│犯，處有期徒│
│  │      │        │        │SONY相機1台、NOKIA│刑捌月。    │
│  │      │        │        │手機1 支、JUICY皮 │            │
│  │      │        │        │夾1 只、現金1,600 │            │
│  │      │        │        │元等物）          │            │
└─┴───┴────┴────┴─────────┴──────┘
附錄本案論罪科刑法條全文：
中華民國刑法第321條
（加重竊盜罪）
犯竊盜罪而有左列情形之一者，處六月以上、五年以下有期徒刑
：
一、於夜間侵入住宅或有人居住之建築物、船艦或隱匿其內而犯
    之者。
二、毀越門扇、牆垣或其他安全設備而犯之者。
三、攜帶兇器而犯之者。
四、結夥三人以上而犯之者。
五、乘火災、水災或其他災害之際而犯之者。
六、在車站或埠頭而犯之者。
前項之未遂犯罰之。
中華民國刑法第325條
（普通搶奪罪）
意圖為自己或第三人不法之所有，而搶奪他人之動產者，處 6
月以上 5 年以下有期徒刑。
因而致人於死者，處無期徒刑或 7 年以上有期徒刑，致重傷者
，處 3 年以上 10 年以下有期徒刑。
第 1 項之未遂犯罰之。

司法院資訊處製作；財團法人民間司法改革基金會備份。
